臺灣高雄地方法院刑事裁定
111年度聲字第1074號
聲明異議人
即  受刑人  陳家齊


上列聲明異議人即受刑人因公共危險案件，對於臺灣高雄地方檢
察署檢察官之執行指揮（111年度執字第3483號）聲明異議，本
院裁定如下：
    主  文
異議駁回。
    理  由
一、聲明異議意旨略以：聲明異議人即受刑人甲○○（下稱異議人
    ）因犯不能安全駕駛動力交通工具之罪，經法院判決有期徒
    刑6月，併科罰金新臺幣（下同）2萬元確定，檢察官以「..
    .酒駕3犯，經審核本件不得易科罰金」，而不准易科罰金；
    然執行檢察官漏未審酌下列情事：㈠異議人因患有廣泛性焦
    慮症等精神疾病，經定期就診並服用醫師開立之安眠、鎮定
    類藥物後，偶會出現夢遊之無意識狀態，異議人於本案即因
    服用醫師開立之安眠、鎮定藥物後而陷入無意識之狀態，且
    於此無意識狀態服用不知名之酒精飲料，而於民國110年11
    月6日下午騎乘機車不慎追撞他人，並送往高雄市立大同醫
    院救治，經異議人恢復神智狀態後始知悉上情，異議人並無
    飲酒騎乘機車之主觀犯意，惟異議人為避免被認定為犯後態
    度不良而坦承犯行，詎料竟成為檢察官於指揮執行為不利於
    異議人處分之條件。㈡異議人現擔任對保員一職，平均每月
    工資有6萬元，又異議人家中尚有父母親、配偶及未成年子
    女等4人，母親因重度肢障而領有殘障手冊，無工作且無謀
    生能力，父親現年68歲，健康狀況不佳，常有腸胃出血及腎
    臟等疾病纏身，目前無工作，配偶因患有血小板缺乏性紫斑
    症，無法外出工作，其子女現僅2歲餘，4名家人平常生活均
    仰賴異議人之工作收入，且需異議人在旁予以照顧及協助其
    生活所需，異議人既無身心健康問題而難以執行易服社會勞
    動(聲明異議狀誤載為易服勞役，逕予更正，下同)，且異議
    人亦有家庭之個人特殊事由等准予易服社會勞動之條件，倘
    入監執行，異議人之父母、配偶及子女將頓失所依，檢察官
    本應依職權審酌上情，方能作成妥適之執行指揮，執行檢察
    官卻漏未審酌及此，即逕為不准異議人易科罰金及易服社會
    勞動之指揮執行，是認檢察官之執行指揮不當，請求撤銷原
    執行命令等語。
二、按受刑人或其法定代理人或配偶，以檢察官執行之指揮為不
    當者，得向諭知該裁判之法院聲明異議；法院應就疑義或異
    議之聲明裁定之，刑事訴訟法第484條、第486條分別定有明
    文。又以檢察官名義所簽發之執行傳票，係屬執行前之通知
    ，就形式上觀之，固非檢察官之執行指揮命令，惟如已記載
    不准易服社會勞動、易科罰金等意旨，對受刑人得否易服社
    會勞動、易科罰金等權益，已發生現實而迫切之影響，參照
    司法院大法官會議釋字第681號解釋意旨，為使受刑人之權
    益即時獲得救濟，應認執行傳票與執行指揮命令無異，得對
    之聲明異議。查本件異議人所據以向本院聲明異議之臺灣高
    雄地方檢察署（下稱高雄地檢署）111年度執字第3483號執
    行傳票，已經檢察官於其上註明：「本件不准易科罰金」等
    語明確，而與執行指揮命令無異，此有該執行傳票1紙附卷
    可佐。是本件異議人收受執行傳票後，向本院聲明異議，揆
    諸前揭說明，程序上並無不合，先予敘明。
三、次按犯最重本刑為5年以下有期徒刑以下之刑之罪，而受6月
    以下有期徒刑或拘役之宣告者，得以1,000元、2,000元或3,
    000元折算1日，易科罰金；但易科罰金，難收矯正之效或難
    以維持法秩序者，不在此限，刑法第41條第1項定有明文。
    又上開法條所稱「難收矯正之效」及「難以維持法秩序」，
    均屬不確定法律概念，此乃立法者賦予執行者能依具體個案
    ，考量犯罪所造成法秩序等公益之危害大小、施以自由刑，
    避免受刑人再犯之效果高低等因素，據以審酌得否准予易科
    罰金，亦即執行者所為關於自由刑一般預防（維持法秩序）
    與特別預防（有效矯治受刑人使其回歸社會）目的之衡平裁
    量，非謂僅因受刑人個人家庭、生活處遇值得同情即應予以
    准許；且法律賦予執行檢察官此項裁量權，僅在發生違法裁
    量或有裁量瑕疵時，法院始有介入審查之必要，如執行檢察
    官於執行處分時，已具體說明不准易科罰金之理由，且未有
    逾越法律授權、專斷等濫用權力之情事，自不得遽謂執行檢
    察官之執行指揮為不當（最高法院100年度台抗字第646號裁
    定意旨參照）。基於同一理由，如執行檢察官於執行處分時
    ，已具體說明不准易服社會勞動之理由，且未有逾越法律授
    權、專斷等濫用權力之情事，亦不得遽謂執行檢察官之執行
    指揮為不當。
四、經查：
  ㈠異議人因犯不能安全駕駛動力交通工具案件，經本院以111年
    度交簡字第959號判決判處有期徒刑6月，併科罰金2萬元，
    並諭知以1,000元折算1日之易科罰金、易服勞役折算標準，
    而於111年5月4日確定在案，有上開判決書及臺灣高等法院
    被告前案紀錄表各1份在卷可憑。嗣該案移送高雄地檢署檢
    察官執行，檢察官審核結果認異議人係3犯酒駕，前2案經易
    科罰金執行完畢，仍不知警惕，再犯本案，酒測值達1.316
    毫克，且肇事致人於傷，情節重大，認易刑處分已無法收矯
    正之效，爰擬不准予易服社會勞動及易科罰金，須入監執行
    ，進而寄發執行傳票，命異議人於111年7月7日至該署報到
    等情，業經本院依職權調閱本件執行案卷核閱屬實，此部分
    事實堪予認定。
  ㈡檢察官之執行指揮無違法裁量或裁量瑕疵：
　　前揭異議人所犯不能安全駕駛動力交通工具案件判決確定後
    ，經本院移送高雄地檢署執行，檢察官並具體審酌：「受刑
    人（即異議人）3犯酒駕，前2案經易科罰金執行完畢，仍不
    知警惕，再犯本案。酒測值達1.316mg/l，且肇事致人於傷
    ，情節重大，認易刑處分以無法收矯正之效，爰擬不准易科
    罰金」等情，認應不准予易科罰金，又以同一理由，認應不
    准予易服社會勞動，此有易科罰金案件初核表及得易服社會
    勞動案件審查表各1份在卷可參，堪認檢察官已基於刑罰一
    般預防及特別預防之目的，而具體敘明其本諸職權不准易科
    罰金及易服社會勞動之理由，並無裁量怠惰、違法及瑕疵情
    形。
  ㈢異議人以家中有雙親、配偶及未成年子女需照顧撫養等，主
　  張其有不宜入監服刑之事由云云。惟參以刑法第41條第1項
    規定已於94年2月2日修法後刪除「異議人因身體、教育、職
    業、家庭之關係或其他正當事由，執行顯有困難」之易科罰
    金要件，故執行檢察官考量是否准予異議人易科罰金時，主
    要須依現行法規定審酌是否具有「確因不執行所宣告之刑，
    難收矯正之效，或難以維持法秩序」事由而為裁量，故異議
    人上開所陳，尚非執行檢察官於決定是否命異議人入監執行
    時所應斟酌審查之法定事由，且亦非執行階段全然無法克服
    之阻礙。故異議人執此聲明異議，自非有據。
　㈣異議人另以檢察官漏未審酌其因服用醫師開立之安眠、鎮定
    類藥物後而陷入無意識之狀態，且於此無意識狀態服用不知
    名之酒精飲料，並騎乘機車追撞他人，異議人並無飲酒騎乘
    機車之主觀犯意云云，惟承前所述，此亦非執行檢察官於決
    定是否命異議人入監執行時所應斟酌審查之法定事由，異議
    人若對於法院之確定判決不服者，如該確定裁判有認定事實
    錯誤或違背法令之不當，則應另循再審或非常上訴程序處理
    ，尚無對其聲明異議之餘地。故異議人執此聲明異議，亦非
    有據。
五、綜上所述，本件業據執行檢察官具體說明不准予易科罰金及
    易服社會勞動之理由，且未有逾越法律授權、專斷等濫用權
    力之情事，又就聲明異議意旨所述各情，本院審酌均難認檢
    察官執行之指揮有何違法或不當，本件異議人聲請撤銷檢察
    官不准其易科罰金及易服社會勞動之指揮執行，為無理由，
    應予駁回。
六、依刑事訴訟法第486條，裁定如主文。
中　　華　　民　　國　　111 　年　　7 　　月　　18　　日
                  刑事第十庭    法　官  吳俞玲
以上正本證明與原本無異。
如不服本裁定，應於送達後5日內，向本院提出抗告狀。
中　　華　　民　　國　　111 　年　　7 　　月　　18　　日
                                書記官  陳芳蘭